臺灣彰化地方法院刑事判決　　　　　　　96年度訴字第1062號
公　訴　人　臺灣彰化地方法院檢察署檢察官
被　　　告　乙○○
　　　　　　　　　　　號
　　　　　　　　　　（另案羈押於臺灣彰化看守所）
上列被告因違反電信法等案件，經檢察官提起公訴（96年度偵字
第4942號），本院依簡式審判程序判決如下：
    主    文
乙○○竊盜，累犯，處有期徒刑陸月，如易科罰金，以新臺幣壹
仟元折算壹日，減為有期徒刑月，如易科罰金，以新臺幣壹仟
元折算壹日；又意圖為自己不法之利益，以無線方式，盜用他人
電信設備通信，累犯，處有期徒刑捌月，減為有期徒刑肆月，如
易科罰金，以新臺幣壹仟元折算壹日。應執行有期徒刑陸月，如
易科罰金，以新臺幣壹仟元折算壹日。
    犯罪事實及理由
一、本件犯罪事實除補充及更正如下外，其餘均與檢察官起訴書
    之記載相同，茲引用之（如附件）：
  (一)乙○○竊得行動電話後，係自民國95年9 月7 日下午4 時38
    分36秒起迄翌日（即8 日）下午4 時35分32秒止，接續撥打
    竊得之行動電話多次。
  (二)乙○○盜用他人電信設備通信，因而獲得免付電話費用之不
    法利益為新臺幣（下同）6046.35元。
二、本件證據除補充被告於本院準備程序及審理時之自白外，其
    餘亦均與檢察官起訴書之記載相同，茲引用之（如上附件）
    。
三、論罪科刑：
  (一)按電信法第56條第1 項之罪，以意圖為自己或第三人不法之
    利益，使用有線、無線或其他電磁方式，盜接或盜用他人電
    信設備通信者為要件，該罪之處罰詐得免繳電信通信費用之
    不法利益規定，乃刑法詐欺得利罪之特別法，依特別法優於
    普通法之原則，自毋庸再論以刑法詐欺得利罪；且本罪構成
    要件所稱以有線、無線或其他電磁方式，盜接或盜用他人電
    信設備通信者，並不限於以盜拷他人行動電話之序號、內碼
    等資料於自己之手機內，為盜用之唯一方式，其他諸如：利
    用他人住宅內之有線電話，盜打他人電話為通信行為；或在
    住宅外之電話接線箱內，盜接他人之有線電話線路，以自己
    之電話機盜打他人電話為通信行為；或意圖為自己不法之所
    有，竊取他人之行動電話手機，進而為盜打通信之行為；或
    僅以使用竊盜之意思，擅取他人之行動電話手機為盜打通信
    之行為等，不一而足，皆成立本罪（最高法院88年度臺非字
    第43號判決、90年度臺上字第877 號判決及最高法院88年1
    月19日88年度第1 次刑事庭會議決議參照）。是核被告所為
    ，係犯刑法第320 條第1 項之竊盜罪及電信法第56條第1 項
    之以無線方式，盜用他人電信設備通信罪。
  (二)按如數行為於同時同地或密切接近之時地實施，侵害同一之
    法益，各行為之獨立性極為薄弱，依一般社會健全觀念，在
    時間差距上，難以強行分開，在刑法評價上，以視為數個舉
    動之接續施行，合為包括之一行為予以評價，較為合理，則
    屬接續犯，而為包括之一罪（最高法院有93年度臺上字第66
    97號判決意旨參照）。查被告於竊得上開行動電話及SIM 卡
    後，自95年9 月7 日下午4 時38分36秒起迄翌日（即8 日）
    下午4 時35分32秒止，以上開行動電話及SIM 卡，反覆盜撥
    使用甲○○向電信公司申請使用之上開行動電話門號之電信
    設備多次，顯係基於同一盜用電信設備之犯意，於密接之時
    間所為，侵害同一法益，應認係接續犯而為實質上一罪。
  (三)又被告所犯上開竊盜罪及意圖為自己不法利益盜用他人電信
    設備通信罪二罪間，犯意各別、罪名有異，應予分論併罰。
  (四)查被告曾因偽造文書案件，經臺灣臺中地方法院以92年度訴
    字第157 號判決判處有期徒刑1 年6 月確定；復因竊盜案件
    ，經同上法院以92年度訴字第2191號判決判處有期徒刑1 年
    確定，上開二罪嗣經定應執行有期徒刑2 年4 月確定；又因
    竊盜案件，經同上法院以92年度沙簡字第501 號判決判處有
    期徒刑6 月確定，經接續執行後，甫於95年6 月10日縮刑期
    滿執行完畢，有臺灣高等法院被告前案紀錄表1 份附卷可憑
    ，其受此有期徒刑執行完畢後，5 年以內故意再犯有期徒刑
    以上之罪，為累犯，均應依法加重其刑。
  (五)爰審酌被告前有竊盜、偽造文書及違反槍砲彈藥刀械管制條
    例等前科，且於95年6 月11日出監後，又屢犯竊盜、強盜等
    罪，有臺灣高等法院被告前案紀錄表、本院96年度易字第68
    0 號及96年度訴字第554 號判決各1 份在卷可按，素行極惡
    ，本次以侵入住宅之方式，竊盜他人之行動電話，復盜撥使
    用該他人所申請之行動電話等電信設備，不但損害被害人之
    財產權，徒增被害人生活不便，更對被害人之居住安全構成
    危險，危害社會甚鉅，惟念及其竊盜行動電話1 支價值非高
    ，盜打之金額為6046.35 元，亦非鉅額，盜打時間非長，且
    犯罪後尚能坦承犯行，態度尚稱良好，然迄未與被害人達成
    和解，取得諒解等一切情狀，分別量處如主文所示之刑，並
    就竊盜部分，諭知易科罰金之折算標準。又查被告上開犯罪
    時間，均在96年4 月24日以前，所犯為刑法第320 條第1 項
    之竊盜罪及電信法第56條第1 項之以無線方式，盜用他人電
    信設備通信罪，悉合於減刑條件，應依中華民國96年罪犯減
    刑條例第2 條第1 項第3 款之規定，各減其宣告刑二分之一
    ，並定其應執行之刑及諭知易科罰金之折算標準。
四、沒收之說明：
  (一)又按電信法第60條固規定「犯第56條至第58條之罪者，其電
    信器材，不問屬於犯人與否，沒收之。」，但觀之電信法第
    56條第2 項規定「意圖供自己或第三人盜接或盜用『他人電
    信設備』通信，而製造、變造或輸入『電信器材』者」及同
    條第3項規定「意圖供第三人盜接或盜用『他人電信設備』
    通信，而販賣、轉讓、出租或出借『電信器材』者」，可知
    法條之中供行為人犯罪之工具為所謂之『電信器材』，方為
    同法第60條應沒收之物；而被害人遭竊之行動電話依前開之
    說明，應為法條中所謂之「他人電信設備」，故非應依第60
    條義務沒收之「電信器材」（參見90年11月22日臺灣高等法
    院暨所屬法院90年法律座談會彙編《91年7 月》第428 至42
    9頁）。
  (二)至於最高法院89年度臺非字第264 號判決雖謂：盜用他人通
    信設備通信罪者，其電信器材不問屬於犯人與否，沒收之，
    係採義務沒收主義，法院並無斟酌裁量之餘地，原判決對於
    該行動電話手機，未諭知沒收，自有判決不適用法則之違法
    。惟細核該判決所認定之事實，係「該案被告於拾獲經不詳
    姓名年籍之人『燒錄盜拷』自被害人向中華電信公司合法申
    請租用而遺失之某號行動電話（即俗稱之王八機）後，將該
    盜拷之行動電話侵佔入己，再以無線方式連續多次撥打該行
    動電話，盜用他人之電信設備通信」，可知，該案被告所侵
    占而撥打者，係燒錄盜拷他人合法門號之行動電話機具，本
    身即屬「為盜用他人電信設備通信而製造之『電信器材』」
    ，而與上揭座談會所述「被告係竊盜他人『行動電話搭配他
    人向電信公司申請使用而經電信公司核發之門號SIM卡』後
    ，撥打該非偽造、亦未經變造之行動電話（含門號SIM卡）
    」之情形（此時被害人遭竊之行動電話應為法條中所謂遭盜
    用之「他人電信設備」已如上述）顯然有別。
  (三)綜上，若被告係竊盜真正行動電話（含門號SIM 卡）後，再
    加以撥打盜用，因與最高法院89年度臺非字第264 號判決所
    處理之犯罪事實有異，自不得比附援引逕依該判例而將被害
    人遭被告竊盜之行動電話（含門號SIM 卡）依電信法第60條
    規定諭知沒收。
  (四)依上開說明，原由被害人甲○○所管領使用之行動電話門號
    0000000000號SIM 卡及插入該SIM 卡之INNOSTREAM廠牌、型
    號：I230之行動電話，應認係電信法第56條規定中所謂之「
    他人電信設備」，而非第60條規定義務沒收之「電信器材」
    ，是爰不諭知沒收，附此敘明。
據上論斷，應依刑事訴訟法第273 條之1 第1 項、第299 條第1
項前段，電信法第56條第1 項、刑法第11條前段、第320 條第1
項、第47條第1 項、第41條第1 項前段、第51條第5 款，刑法施
行法第1 條之1 第1 項、第2 項前段，中華民國96年罪犯減刑條
例第2 條第1 項第3 款、第7 條、第9 條，判決如主文。
本案經檢察官高如應到庭執行職務。
中　　華　　民　　國　　96　　年　　7 　　月　　31　　日
                  刑事第四庭    法  官  吳永梁
以上正本證明與原本無異。
如不服本判決應於收受本判決後十日內「敘述具體理由」向本院
提出上訴書狀（均須按他造當事人之人數附繕本）。「切勿逕送
上級法院」。
告訴人或被害人對於判決如有不服具備理由請求檢察官上訴者，
其上訴期間之計算係以檢察官收受判決正本之日期為準。
中　　華　　民　　國　　96　　年　　8 　　月　　 1　　日
                                書記官  陳美敏
附錄論罪科刑法條全文：
中華民國刑法第320條
意圖為自己或第三人不法之所有，而竊取他人之動產者，為竊盜
罪，處5 年以下有期徒刑、拘役或5 百元以下罰金。
意圖為自己或第三人不法之利益，而竊佔他人之不動產者，依前
項之規定處斷。
前二項之未遂犯罰之。
電信法第56條
意圖為自己或第三人不法之利益，以有線、無線或其他電磁方式
，盜接或盜用他人電信設備通信者，處5 年以下有期徒刑，得併
科新台幣150 萬元以下罰金。
意圖供自己或第三人盜接或盜用他人電信設備通信，而製造、變
造或輸入電信器材者，處1 年以上7 年以下有期徒刑，得併科新
台幣3 百萬元以下罰金。
意圖供第三人盜接或盜用他人電信設備通信，而販賣、轉讓、出
租或出借電信器材者，亦同。
意圖供自己或第三人犯罪之用而持有前項之電信器材者，處3 年
以下有期徒刑，得併科新台幣50萬元以下罰金。
第1 項及第2 項之未遂犯罰之。
